臺灣板橋地方法院刑事判決　　　　　　　　　　　　　九十一年度訴字第三二八號
　　公　訴　人　臺灣板橋地方法院檢察署檢察官
　　被　　　告　庚○○
　　選任辯護人　林德川律師
右列被告因偽造文書等案件，經檢察官提起公訴（九十年度偵字第一六七九七號），
本院判決如左：
    主  文
庚○○無罪。
    理  由
一、公訴意旨略以：被告庚○○前係址設臺北縣板橋市○○路四○三巷二號一樓之富
    毅企業有限公司（下稱富毅公司）負責人，為依法應納稅之義務人。被告明知丙○○○於民國（下同）八十八年間，並未在富毅公司工作及支薪，竟於八十八年
    在富毅公司內，偽造八十八年間丙○○○在該公司向其支領薪資共新臺幣（下同
    ）二十萬零二千五百元之文件，且製成各類所得扣繳暨免扣繳憑單，以詐術向財
    政部臺灣省北區國稅局臺北縣分局提出申報，使之營業成本增加，營利所得減少
    ，以此方法逃漏營利事業所得稅，致丙○○○被課徵一萬二千一百五十元之所得
    稅，足以生損害於丙○○○及稅捐稽徵機關對於稅捐稽徵之正確性，因認被告涉
    犯刑法第二百十六條、第二百十五條之行使業務登載不實文書罪及稅捐稽徵法第
    四十一條納稅之義務人以詐術逃漏稅捐罪云云。
二、按犯罪事實應依證據認定之，無證據不得推定其犯罪事實；又不能證明被告犯罪
    者，應諭知無罪之判決；刑事訴訟法第一百五十四條、第三百零一條第一項分別
    定有明文。又犯罪事實之認定，應憑真實之證據，倘證據是否真實尚欠明確，自
    難以擬制推測之方法，為其判斷之基礎；而認定犯罪事實之證據係指足以認定被
    告確有犯罪行為之積極證據而言，該項證據自須適合於被告犯罪事實之認定，始
    得採為斷罪資料，最高法院五十三年著有臺上字第六五六號、二十九年上字第三
    一０五號判例。且刑事訴訟上證明之資料，無論其為直接或間接證據，均須達於
    通常一般之人均不致有所懷疑，而得確信其為真實之程度，始得據為有罪之認定
    ，若其關於被告是否犯罪之證明未能達此程度，而有合理懷疑之存在，致使無從
    形成有罪之確信，根據「罪證有疑，利於被告」之證據法則，即不得遽為不利被
    告之認定，亦有最高法院七十六年度臺上字第四九八六號判例可稽。其以情況證
    據（即間接證據）斷罪時，尤須基於該證據在直接關係上所可證明之他項情況事
    實，本乎推理作用足以確證被告有罪，方為合法，不得徒憑主觀上之推想，將一
    般經驗上有利被告之其他合理情況逕予排除，此觀諸最高法院三十二年上字第六
    十七號判例意旨亦甚彰明。且告訴人之告訴，係以使被告受刑事訴追為目的，是
    其陳述是否與事實相符，仍應調查其他證據以資審認，最高法院五十二年臺上字
    第一三○○號判例明揭此旨。
三、訊據被告庚○○固坦承為富毅公司之負責人，富毅公司承銷北海福座寶塔企業有
    限公司之靈骨塔位，富毅公司於申報八十八年度該公司營利事業所得稅時，提出
    丙○○○之扣繳憑單，扣抵其受領共二十萬零二千五百元之薪資等情不諱，惟堅
    決否認有何詐術逃漏稅捐及行使業務登載不實罪嫌，辯稱：丙○○○是該富毅公
    司業務經理甲○○之親妹，亦是富毅公司之業務員。富毅公司銷售靈骨塔，採論
    件計酬，主任及業務員共分酬金，渠不知甲○○找何人賣靈骨塔，公司有將應付
    與丙○○○之酬金交與甲○○代收等語。
（一）、經查，被告庚○○為富毅公司之負責人，該公司申報八十八年度營利事業所
得稅，提出列記被害人丙○○○二十萬零二千五百元之薪資所得，並扣抵營
        業成本，此有富毅公司章程、各類所得扣繳暨免扣繳憑單、綜合所得稅各類
        所得資料查詢、綜合所得稅核定通知單、薪資所得扣繳稅額繳款書、轉帳傳
        票及財政部臺灣省北區國稅局臺北縣分局檢附之富毅公司八十八年度營利事
        業所得稅結算申報書（含損益表及稅額計算表、資產負債表）各一件在卷可
        稽。堪信被告確為富毅公司負責人，並以被害人丙○○○具領薪資二十萬零
        二千五百元，而扣抵該公司營利事業所得稅。
（二）、次查，曾任富毅公司會計之證人辛○○到庭證言：「業務員會把客戶的申購
        單全部都交給福座公司，福座跟國寶是同一家公司，業務員在國寶公司蓋章
        之後會傳真其中一張申購書給我，每個月底我們會和國寶公司核帳請款，我
        們會再跟業務員對帳，．．．我都是次月一日向國寶公司請款，請款之後我
        就會跟業務員聯繫發放款項的事情」、「（如何判斷誰是介紹人？）根據申
        請書的記載」、「（富毅公司的負責人是不是會知道是何人介紹的？）不會
        ，我只會跟他報告某個業務員有成交」、「（傭金是給何人？）是給業務經
        理，甲○○會打電話告訴我，他成交有一筆，然後再傳真訂購單給我」、「
        甲○○有先打電話給我，而且訂購單上的筆跡是甲○○的筆跡，富毅公司剛
        開始只有一、二個業務經理，甲○○打電話給我，我就會做紀錄，我記載的
        內容如申購書上所寫的內容，而且每個月核帳之後我就丟掉了，而且當時接
        洽最多的是甲○○，．．．」（詳參本院九十一年四月三日訊問筆錄）；且
        證人甲○○到庭證述：「．．．我在公司是掛業務經理，．．．業務員領的
        傭金是採月結的方式處理，．．．丙○○○是我妹妹，．．．丙○○○介紹
        給我賣了四個靈骨塔，總價九十幾萬，我算成丙○○○的業績，我給他抽百
        分之二十五，．．」「（詳參本院九十一年二月二十七日訊問筆錄）。足認
        富毅公司銷售靈骨塔位，採按件計酬，並由公司經理或主任與會計核帳請款
        。
（三）、又查，購買靈骨塔位之證人戊○○證言：「．．．我是路過的時候，看到山
        上有賣靈骨塔，塔位當時是在庭上的甲○○賣給我的，我是在北海福座位於
        臺北縣板橋市的銷售據點，在現場甲○○替我服務，在我決定購買的時候，
        是王小姐替我服務」（詳參本院九十一年四月三日訊問筆錄）；而證人己○○證稱：「．．．我有向北海福座買塔位，．．．我不認識丙○○○，我當
        時是到北新莊北海福座的公司碰到熟人，是一位男性，他的名字我不知道，
        就是這位男子介紹我跟庭上的甲○○買福座，我決定購買之後，都是甲○○
        幫我辦理」（詳參本院九十一年四月三日訊問筆錄）；再證人乙○○雖證言
        ：「我曾經訂過塔位．．．，他的名字叫林水越，他是一名男子，林先生幫
        我介紹得詳細，後來我決定要購買福座的時候也是林先生幫我處理」（詳參
        本院九十一年四月三日訊問筆錄）；核與證人甲○○證述：「我不認識乙○○，有一個自稱果菜市場蔡先生介紹，．．．我不知道這位蔡先生的姓名，
        所以我才會把這件掛給丙○○○，證人戊○○、證人己○○都是我做的，但
        是我要幫丙○○○拱業績所以才會把介紹人寫丙○○○」（詳參本院九十一
        年四月三日訊問筆錄），並有北海福座往生蓮位使用申請暨切結書影本二件
        、北海福座塔位訂購申請書影本五張附卷可稽，而上開訂購申請書影本上，
        均記有介紹人丙○○○，堪認上揭證人甲○○、戊○○、己○○、乙○○所
        證，皆與事實相符，證人玉玉真確有將自己出售之靈骨塔位，以被害人丙○○○之名義擔任介紹人，回報與富毅公司。
（四）、再查，被害人丙○○○雖指證：伊一直住在鄉下，不可能做業績，且伊未曾
        收取半毛錢，伊在十年前任職於國泰人壽保險公司，當時證人甲○○是處長
        ，伊曾將身分證影本給甲○○等語（詳參本院九十一年四月三十日審判筆錄
        ）；告訴人丁○○亦指訴：丙○○○沒有工作，且被告亦坦承未曾見過丙○○○，倘被害人丙○○○確有領取傭金，何以積欠健保費等語（詳參本院九
        十一年四月三十日審判筆錄），並提出照片、身分證、戶口名簿影本各一件
        、清寒證明書、明信片、積欠健保費等資料為證。惟被告提出被害人丙○○○之佣金代領切結書影本一件，證明證人甲○○向富毅公司代領傭金一情為
        真。倘證人甲○○未將代為具領之傭金交與被害人丙○○○，亦無執此推認
        富毅公司未實際支出薪資。此外，復查無其他積極證據足認被告有何公訴人
        指訴之行使業務登載不實文書及詐術逃漏稅捐之罪行，既不能證明被告犯罪
        ，自應為其無罪之諭知。
據上論斷，應依刑事訴訟法第三百零一條第一項，判決如主文。
本案經檢察官黃重綱到庭執行職務
中　　華　　民　　國　　　九十一　　　年　　　五　　　月　　十三　　　日
                                      臺灣板橋地方法院刑事第二庭
                                          法　官   高　　玉　　舜
右正本證明與原本無異。
如不服本判決，應於判決送達後十日內，向本院提出上訴狀。
                                          書記官   田　　世　　杰
中　　華　　民　　國　　　九十一　　　年　　　五　　　月　　十四　　　日
